臺灣臺東地方法院刑事判決　　　　　　　　96年度易字第98號
公　訴　人　臺灣臺東地方法院檢察署檢察官
被　　　告　乙○○
　　　　　　　　　　(現另案於臺灣高雄第二監獄執行中)
指定辯護人　本院公設辯護人丁經岳
上列被告因恐嚇取財案件，經檢察官提起公訴 (95年度偵緝字第
262號)後，聲請改依協商程序而為判決，本院合議庭裁定由受命
法官獨任進行量刑協商程序，判決如下：
    主  文
乙○○幫助意圖為自己不法之所有，以恐嚇使人將本人之物交付
，處有期徒刑柒月。
    犯罪事實及理由
一、犯罪事實：
(一)乙○○明知依一般社會生活之通常經驗，可預見一般人無故
    不自行申辦金融機構帳戶使用，反以價購或其他方式取得他
    人申辦之金融機構帳戶使用，可能利用該帳戶為與財產有關
    之犯罪工具，並得預見因而幫助他人從事恐嚇取財之不法行
    為，竟因缺錢花用，於民國92年7至8月間，基於縱有人以其
    金融帳戶實施恐嚇犯罪，亦不違背其本意之幫助恐嚇取財之
    不確定犯意，將其於92年1月30日在台新國際商業銀行 (下
    稱台新銀行)鳳山分行開設帳號為00000000000000號帳戶之
    存摺及提款卡，在高雄縣鳳山市○○路以新臺幣 (下同)2,0
    00元代價販售予某不詳姓名之成年男子。嗣即有姓名年籍不
    詳、綽號「小林」之恐嚇集團成員，基於意圖為自己不法所
    有犯意，於92年12月5日下午7時許以電話聯絡向丙○○恐嚇
    稱係四海幫份子，將對其身家安全不利，要求匯錢平息事端
    ，致丙○○聞言心生畏懼，依其指示至臺北市○○區○○路
    1段358號台新銀行內湖分行提款機，以轉帳方式分2次匯款
    29,000元及1,000元至乙○○提供之上揭台新銀行帳戶內，
    旋由上開恐嚇集團成員提領，嗣因丙○○報警後始循線查悉
    上情。
(二)案經臺北市政府警察局內湖分局報請臺灣桃園地方法院檢察
    署呈請臺灣高等法院檢察署核轉臺灣高雄地方法院檢察署，
    復由該署呈請臺灣高等法院檢察署核轉臺灣臺東地方法院檢
    察署檢察官偵查起訴。
二、理由：
(一)據以論罪之證據名稱：
    1.被告乙○○於偵查中及本院審理時之自白。
    2.證人即被害人丙○○於警詢時之證詞。
    3.台新銀行ATM轉帳交易單影本2張。
    4.台新銀行93年1月30日台新作集字第9300662號函檢附0000
      0000000000號帳戶之開戶人基本資料、往來印鑑暨資料卡
      、存款歷史交易明細表各1份。
(二)被告行為後，刑法業於94年2月2日修正公布，於95年7月1日
    修正施行。修正後刑法第2條第1項之規定係規範行為後法律
    變更所生新舊法律比較適用之準據法，雖亦經修正，但因屬
    適用法律之準據法，本身尚無比較新舊法之問題，應一律適
    用修正後刑法第2條第1項之規定，為從舊從輕之比較，經查
    ：
    1.刑法第346條第1項恐嚇取財罪，其罰金刑為得併科銀元1,
      000元以下罰金，有關罰金刑之規定，修正前刑法第33條
      第5款規定，罰金刑為1銀元以上，而有關罰金倍數之調整
      及銀元與新臺幣之折算標準，則定有「罰金罰鍰提高標準
      條例」及「現行法規所定貨幣單位折算新臺幣條例」，除
      罰金以1銀元折算3元新臺幣外，並將72年6月26日以前修
      正之刑法部分條文罰金數額提高2至10倍，其後修正者則
      不再提高倍數，修正後則將罰金刑提高為新臺幣1,000元
      以上，並以百元計算之，因刑法第33條第5款所定罰金貨
      幣單位已改為新臺幣，刑法分則編各罪所定罰金之貨幣單
      位亦應配合修正為新臺幣，且考量刑法修正施行後，不再
      適用「現行法規所定貨幣單位折算新臺幣條例」，為使刑
      法分則編各罪所定罰金之最高數額與刑法修正前趨於一致
      ，增訂刑法施行法第1條之1，將刑法分則編各罪所定罰金
      之貨幣單位均改為新臺幣，並將72年6月26日以前修正之
      刑法部分條文罰金數額提高為30倍，其後修正者則提高為
      3倍。是以刑法分則編各罪所定罰金刑之最高數額，於上
      開規定修正後仍屬一致，並無不同；但其罰金刑之最低數
      額，則比修正前提高，涉及科刑規範變更，自有新舊法比
      較必要，比較結果修正後之規定並未有利於被告，依刑法
      第2條第1項前段規定，應適用修正前之規定。
    2.就幫助犯部分，刑法第30條修正規定：「幫助他人實行犯
      罪行為者，為幫助犯。雖他人不知幫助之情者，亦同。幫
      助犯之處罰，得按正犯之刑減輕之。」，與修正前同條規
      定：「幫助他人犯罪者，為從犯。雖他人不知幫助之情者
      ，亦同。從犯之處罰，得按正犯之刑減輕之。」不同，本
      件被告無論依修正前或修正後刑法第30條，均成立幫助犯
      ，依最高法院95年第21次刑事庭庭務會議決議，並無刑法
      第2條第1項規定之適用，應依一般法律適用原則，適用裁
      判時法即刑法第30條論處。
三、本案經檢察官與被告於審判外達成協商之合意且被告已認罪
    ，其合意內容為：被告願受科刑範圍為有期徒刑7月。經查
    ，上開協商合意並無刑事訴訟法第455條之4第1項所列情形
    ，檢察官聲請改依協商程序而為判決，本院爰不經言詞辯論
    ，於協商合意範圍內為協商判決。
四、應適用之法條：依刑事訴訟法第455條之4第2項、第455條之
    8，刑法第2條第1項前段、刑法第30條、第346條第1項，罰
    金罰鍰提高標準條例第1條前段，判決如主文。
五、本判決除有刑事訴訟法第455條之4第1項第1款、第2款、第4
    款、第6款、第7款所定情形之一，或違反同條第2項規定者
    外，不得上訴。
六、如有前項得上訴之情形，得自收受判決送達之日起10日內，
    向本院提出上訴書狀，上訴於第二審法院。
本案經檢察官甲○○到庭執行職務。
中　　華　　民　　國　　96　　年　　7 　　月　　13　　日
                  刑事第二庭    法  官  簡芳潔
以上正本證明與原本無異。
本件判決不得上訴。
                                書記官  尹玉琪
中　　華　　民　　國　　96　　年　　7 　　月　　16　　日
附錄論罪科刑法條：
中華民國刑法第346條
意圖為自己或第三人不法之所有，以恐嚇使人將本人或第三人之
物交付者，處6月以上5年以下有期徒刑，得併科1千元以下罰金
。
以前項方法得財產上不法之利益，或使第三人得之者，亦同。
前二項之未遂犯罰之。
